【裁判字號】    97,簡上,747
【裁判日期】    970930
【裁判案由】    傷害
【裁判全文】
臺灣高雄地方法院刑事判決             97年度簡上字第747號
上  訴  人
即  被  告  丙○○
上列上訴人即被告因傷害案件，不服本院高雄簡易庭中華民國97
年6 月30日96年度簡字第7911號所為第一審判決（聲請簡易判決
處刑書案號：臺灣高雄地方法院檢察署96年度偵字第34086 號）
，提起上訴，本院管轄之第二審合議庭判決如下：
    主  文
上訴駁回。
丙○○緩刑貳年，緩刑期間付保護管束，並向檢察官指定之公益
團體、地方自治團體或社區提供陸拾小時之義務勞務。
    事  實
一、丙○○與乙○○曾為夫妻，2 人間具有家庭暴力防治法第3
    條第1 款之家庭成員關係，渠等雖於民國94年9 月15日協議
    離婚，惟乙○○仍與丙○○共同居住於丙○○位於高雄市○
    鎮區○○街154 號之住所內。丙○○於96年9 月17日下午，
    因乙○○撕毀其所有文件之問題與乙○○發生爭吵，丙○○
    竟即基於傷害之犯意，於當日下午6 時許，在前揭住處1 樓
    ，徒手毆打乙○○頭部、胸部、手臂，致乙○○受有右鼻孔
    流血、右側鼻翼擦傷、上腹部紅腫疼痛、右上臂、左前臂紅
    腫疼痛等傷害。又因乙○○於同年9 月20日至臺灣高雄地方
    法院檢察署（以下簡稱「高雄地檢署」），對丙○○提出傷
    害告訴，丙○○於同年10月10日收到高雄地檢署寄發之傳票
    後，心生不滿而與乙○○發生口角，其竟又基於傷害之犯意
    ，於當日下午3 時許，在前開住處3 樓徒手毆打乙○○左腹
    部，致乙○○受有左腹部疼痛、瘀青等傷害。
二、案經乙○○訴由臺灣高雄地方法院檢察署檢察官偵查起訴。
    理  由
一、本案被告丙○○所犯為死刑、無期徒刑、最輕本刑為3 年以
    上有期徒刑以外之罪，其於本院審理程序進行中，就被訴事
    實為有罪之陳述，經審判長告知簡式審判程序之旨，並聽取
    當事人之意見後，本院合議庭裁定進行簡式審判程序，合先
    敘明。
二、訊據被告對上揭犯罪事實均坦承不諱，且被告先於96年9 月
    17日出手毆傷告訴人，致告訴人受右鼻孔流血、右側鼻翼擦
    傷、上腹部紅腫疼痛，及右上臂、左前臂紅腫疼痛等傷害；
    又於同年10月19日出手毆傷告訴人，致告訴人受有左腹部疼
    痛、瘀青等傷害之事實，經告訴人乙○○及證人葉昭延分別
    於檢察事務官詢問時證述甚詳，且有高雄市立民生醫院受理
    家庭暴力事件驗傷診斷書2 份在卷可佐（見96年度他字第75
    75號案卷第4 、8 、9 、11、16、17頁），足認被告上開自
    白核與事實相符，本案事證明確，被告所為上開犯行，均已
    經證明，應予依法論科。
三、論罪科刑部分：
  (一)按家庭暴力者，謂家庭成員間實施身體或精神上不法侵害之
    行為；又家庭暴力罪者，謂家庭成員間故意實施家庭暴力行
    為而成立其他法律所規定之犯罪，家庭暴力防治法第2 條第
    1 項、第2 項分別定有明文。查本案被告丙○○係告訴人乙
    ○○之前配偶，業據告訴人於偵查中供述明確，且為被告自
    承在卷，則告訴人與被告係屬家庭暴力防治法第3 條第1 款
    所定前配偶之家庭成員。故被告毆打告訴人成傷，已屬家庭
    成員間實施身體上不法侵害之行為，即為家庭暴力防治法第
    2 條第1 項所稱之家庭暴力，且構成刑法上之傷害罪，惟因
    家庭暴力防治法之上開規定並無罰則之規定，是以應僅依刑
    法傷害罪之規定予以論罪科刑。
  (二)核被告所為前揭2 次傷害犯行，均係犯刑法第277 條第1 項
    之傷害罪。又被告所犯2 次傷害犯行間，犯意各別，行為互
    殊，應分論併罰。原審以本案被告犯罪事證明確，並審酌被
    告僅因細故與告訴人發生爭執，不思以理性方式解決問題，
    率然毆打告訴人乙○○成傷，所為欠缺法治觀念，且被告雖
    曾與告訴人就本案民事賠償部分經本院調解成立，並給付賠
    償款項新臺幣（下同）15萬元予告訴人，此有上開調解程序
    筆錄及本院公務電話記錄各1 份附卷可按，惟被告嗣後又續
    對告訴人施暴，業據告訴人表明不願撤回本件刑事告訴，有
    上開公務電話記錄可稽，並兼衡被告犯罪之手段、動機、目
    的、告訴人所受傷害程度等一切情狀，分別量處有期徒刑拘
    役20日，並均諭知以1,000 元折算1 日之易科罰金折算標準
    ，及定應執行拘役30日，並諭知上開易科罰金之折算標準。
    其認事用法，核無不合，量刑亦屬妥適。被告上訴意旨，指
    摘原判決量刑過重，為無理由，自應予駁回。
  (三)末審酌被告前未曾受有期徒刑以上刑之宣告，有臺灣高等法
    院被告前案紀錄表在卷可稽，茲念其僅因一時失慮，以致誤
    罹刑章，再參以被告於前揭時地出手毆傷告訴人，至告訴人
    身心均受創傷，惟考量被告就其所為傷害告訴人之犯行，已
    與告訴人成立調解，同意賠償被害人15萬元，並當場支付面
    額15萬元支票1 張（票號：AA0000000 號，到期日：97年2
    月4 日），該支票經告訴人提示後到期業已兌現等情，有本
    院調解程序筆錄、調解過程簡要紀錄單、公務電話紀錄各1
    份在卷可證（參本院簡字卷第11、14、16頁），足認被告已
    盡真摯之努力賠償告訴人因其暴力行為所遭受之損害，且其
    經刑事偵查、審判程序及論罪科刑之教訓後，應能知所警惕
    ，信無再犯之虞，因認所宣告之刑以暫不執行為適當，爰併
    予諭知緩刑2 年，以啟自新，並依法諭知應於緩刑期間內付
    保護管束。再考量被告法治觀念未臻成熟，而可塑性仍高，
    因認應採取適當之輔導處遇措施，以確實輔導改過、避免再
    犯，是並諭知被告應向檢察官指定之公益團體、地方自治團
    體或社區提供60小時之義務勞務，以改進自身不良習慣，使
    被告得於勞動過程中學習理性溝通及尊重他人身體之社會價
    值。
四、至於告訴人如認為被告另有家暴傷害之行為，尚未經刑事追
    訴處罰者，自得於6 個月之告訴期間內，另行訴請偵查機關
    查明究辦，併予敘明。
據上論斷，應依刑事訴訟法第455 條之1 第1 項、第3 項、第36
8 條、第364 條、第273 條之1 ，刑法第74條第1 項第1 款、第
2 項第5 款、第93條第1 項第2 款，家庭暴力防治法第38條第1
項，判決如主文。
本案經檢察官甲○○到庭執行職務。
中    華    民    國    97    年     9    月    30    日
                  刑事第十七庭  審判長法  官  洪能超
                                      法  官  林建鼎
                                      法  官  陳思帆
不得上訴。
以上正本證明與原本無異。
中    華    民    國    97    年    9     月    30    日
                                      書記官  李宗諺
附錄本案論罪科刑所適用之法律條文：
中華民國刑法第277 條第1 項
傷害人之身體或健康者，處3 年以下有期徒刑、拘役或1 千元以
下罰金。


司法院資訊處製作；財團法人民間司法改革基金會備份。
